臺灣高等法院臺中分院刑事判決　　　　　　　　　　九十三年度上訴字第四七九號
　　上　訴　人　臺灣臺中地方法院檢察署檢察官
　　上　訴　人
　　即　被　告　甲○○原名林.
右上訴人因違反電信法等案件，不服臺灣臺中地方法院九十二年度訴字第二六０九號
中華民國九十三年三月四日第一審判決（起訴案號：臺灣臺中地方法院檢察署九十二
年度偵字第一七九六號），提起上訴，本院判決如左：
    主　　  文
上訴駁回。
甲○○緩刑年。
    事  　　實
一、甲○○原係裕唐汽車股份有限公司中華營業所（下稱「裕唐汽車中華營業所」）
    之業務員，負責為公司招攬客戶購車、洽訂契約、交付隨車附贈配備及為客戶代
    辦汽車保險等業務，為從事汽車行銷業務之人。緣於民國九十年二月間，有客戶
    乙○○以其夫梁永忠之名義，向裕唐汽車中華營業所購買汽車一輛（車牌號碼為
    五Ｊ─七九一六號），由甲○○負責接洽、處理，乙○○並將乙式汽車保險之保
    險費約新臺幣（下同）六萬餘元交予甲○○，囑其代辦汽車保險。詎甲○○竟基
    於意圖為自己不法所有，並基於概括犯意，先於九十年二月至三月間之不詳時間
    （因保險費係連同頭期款及領牌費用等合併計算，且乙○○係以現金及支票分次
    給付，故難以特定甲○○收受之時間），收受乙○○交付之保險費後，即將該筆
    因業務上所持有之保險款項全數侵占，挪為其母親所需之醫療費用，而未為乙○
    ○辦理汽車保險，迨九十年五月二十六日，始為乙○○（仍以梁永忠為被保險名
    義人）向新安產物保險股份有限公司（下稱「新安產物保險公司」）投保乘客險
    、財損險、傷害險、竊盜險及強制汽車責任保險，保險費合計僅一萬七千三百七
    十三元。甲○○又承前業務侵占之概括犯意，於九十年三月二十三日後之某時，
    將其因業務上所持有之裕唐汽車中華營業所隨車配贈予乙○○之ＮＯＫＩＡ廠牌
    六一五○型行動電話一具、中華電信股份有限公司（下稱「中華電信」）000
    0000000號行動電話門號（亦以梁永忠為申請名義人）晶片一片予以侵占
    ，未交予乙○○，並於取得前開手機及門號晶片後，即基於意圖為自己或第三人
    不法利益之概括犯意，或由自己，或交由其不知情之妻弟朱仙民分別多次撥打使
    用，而以此無線方式，盜用乙○○之電信設備通信，因而獲得通話利益，嗣至九
    十年十一月一日，中華電信因上開門號之用戶已積欠通話費用多時、無人繳交，
    乃終止提供電訊服務，並經結算該門號積欠之通話費用共達五千一百三十四元。
    乙○○則於九十年五、六月間，經分別收受新安產物保險公司及中華電信寄送之
    保險單與通話費帳單後，始知悉上情。
二、案經乙○○訴由臺灣臺中地方法院檢察署檢察官偵查起訴。
    理 　　 由
一、訊據上訴人即被告甲○○對於右揭事實欄所載：其原為裕唐汽車公司中華營業
    所之營業員，負責為公司招攬客戶購車、洽訂契約、交付隨車附贈配備及為客戶
    代辦汽車保險等業務、九十年二月間，有客戶即告訴人乙○○以其夫梁永忠之
    名義，向裕唐汽車中華營業所購買汽車一輛（車牌號碼為五Ｊ─七九一六號），
    由其負責接洽、處理，告訴人並曾連同頭期款交付乙式汽車保險之保險費六萬餘
    元，囑其代辦汽車保險、其於收受告訴人交付之前開保險費後，即將該筆款項
    全數侵占，挪為其母親所需之醫療費用，而未為告訴人辦理汽車保險；迨至九十
    年五月二十六日，始為告訴人向新安產物保險公司投保乘客險、財損險、傷害險
    、竊盜險及強制汽車責任保險（並仍以梁永忠為被保險名義人）、裕唐汽車中
    華營業所有購車有隨車配贈行動電話及門號之活動，惟其於九十年三月二十三日
    後取得裕唐汽車中華營業所原欲配贈予告訴人之ＮＯＫＩＡ廠牌六一五○型行動
    電話一具及中華電信0000000000號之行動電話門號（亦以梁永忠為申
    請名義人）晶片一片後，並未將之交予告訴人，而係私下自行或交由其不知情之
    妻弟即案外人朱仙民分別多次撥打使用等情，均已分別於警詢、偵訊、原審法院
    及本院調查、審理時坦承不諱。
二、又查右揭事實亦據告訴人乙○○於警詢及檢察官訊問中指訴甚詳，告訴人並已於
    原審法院審理中，到庭明確結證並未同意被告甲○○使用裕唐汽車中華營業所附
    贈予伊之行動電話情事；參諸被告自承從未將行動電話及門號晶片交還告訴人，
    而一般將行動電話連同門號晶片長期借予他人使用者，除有特殊關係外，多會要
    求借用人自行負擔通話費用，然本案被告與告訴人僅為一般相識之朋友關係，告
    訴人復為有夫之婦，告訴人當無為被告負擔通話費用之理，況該行動電話門號，
    又確係以告訴人之夫梁永忠為申請名義人，相關之帳單及通知等，又係寄至告訴
    人與梁永忠之戶籍地址（詳見後述書證及告訴人警詢筆錄中所陳報之戶籍地址）
    ，被告並無繳納或將通話費用交予告訴人之事實，另證人即被告之妻弟朱仙民，
    已就被告將前開行動電話連同門號晶片交予其使用，且未告訴其該行動電話及門
    號晶片真正之來源等情，於檢察官訊問時結證明確，並為被告所不否認，被告未
    經告訴人之同意，即將公司原欲配贈予告訴人之行動電話及門號晶片據為己有，
    並自行或交由不知情之朱仙民多次撥打使用，且未繳付通話費用，其此部分之行
    為，自顯其侵占告訴人上開財物之犯意及有電信法第五十六條第一項為自己及第
    三人朱仙民不法利益之意圖。又雖被告嗣後已為告訴人向新安產物保險公司投保
    部分之汽車保險，且與告訴人及公司協調承諾負擔告訴人於一年之內所有事故所
    生保險理賠不足之費用等語，惟此僅屬其嗣後彌補之動作，尚與其本件侵占罪是
    否成立之認定無涉。此外，被告犯行復有新安產物保險公司汽車保險單、保險費
    收據、新安產物保險公司函、中華電信通話費帳單（共九紙）、行動電話呼叫器
    線上查詢作業查詢單、中華電信苗栗營運處0000000000號門號行動電
    話積欠費用明細函、中華電信行動電話業務租用申請書、手機優惠同意書等影本
    分別附卷可稽（分別附於發查卷第三十二頁、第三十三頁、偵查卷第十一頁至第
    十七頁、第二十九頁、第三十頁），是本案事證明確，被告有如前事實欄所載之
    犯行均至可認定。
三、按被告甲○○為從事業務之人，其因業務上之關係而持有告訴人乙○○交付之汽
    車保險費及裕唐汽車中華營業所欲附贈予告訴人之行動電話及門號晶片，竟將之
    侵占入己，並將行動電話及門號晶片自行或交由不知情之案外人朱仙民使用，核
    其所為，係犯刑法第三百三十六條第二項之業務侵占罪，及違反電信法第五十六
    條第一項之意圖為自己及第三人不法之利益，以無線方式盜用他人電信設備通信
    罪。被告利用不知情之朱仙民盜用告訴人之電信設備通信部分，係屬間接正犯。
    其先後二次所為業務侵占之犯行及先後多次所為盜用他人電信設備通信之犯行，
    均時間緊接，方法相同，各觸犯構成要件相同之罪名，顯各係基於概括犯意反覆
    為之，均應各依連續犯之規定論以一罪，並分別加重其刑。又被告所犯上開連續
    業務侵占罪及連續以無線方式盜用他人之電信設備罪間，有方法與目的之牽連關
    係，為牽連犯，應依刑法第五十五條規定，從一重之連續業務侵占罪處斷；原審
    以被告犯罪事證明確，依據前揭規定予以論罪，並審酌被告犯罪之動機、目的、
    所使用之手段、行為之次數、期間、侵占所得財物之價值、犯後態度等一切情狀
    ，判處被告有期徒刑七月，及說明被告盜用之行動電話及門號晶片屬於告訴人所
    有，是不予宣告沒收之理由，認事用法核無違誤，量刑亦稱妥適，被告上訴意旨
    請求從輕量刑尚無理由，又檢察官上訴意旨以被告屬連續犯，於原審未坦承全部
    犯行，是本案量刑過輕云云，惟本院審酌被害人所受損害非鉅，被告於本院審理
    中坦認犯行，已具悔意等情，認原審所處刑度應符衡平法則，是檢察官上訴亦無
    理由，應予駁回。
四、又被告前未曾受有期徒刑以上刑之宣告，有檢察署刑案資料查註紀錄表及臺灣高
    等法院被告全國前案紀錄表在卷足稽，經此偵審程序之教訓，當知警惕而無再犯
    之虞，又有罹病母親及幼子待其撫育，本院審酌上情，認所宣告之刑，以暫不執
    行為宜，爰併宣告緩刑三年，以啟自新。
據上論結，應依刑事訴訟法第三百六十八條，刑法第七十四條第一款，判決如主文。
本案經檢察官丙○○到庭執行職務。
中      華      民      國      九十三   年       五      月    十九    日
                                    臺灣高等法院臺中分院刑事第五庭
                                          審判長法  官  袁  從  楨
                                                法  官  郭  同  奇
                                                法  官  姚  勳  昌
右正本證明與原本無異。
如不服本判決應於收受送達後十日內向本院提出上訴書狀，其未敘述上訴之理由者並
得於提起上訴後十日內向本院補提理由書（均須按他造當事人之人數附繕本）。
                                                書記官  洪  麗  華
中      華      民      國      九十三   年       五      月    十九    日
中華民國刑法第三百三十六條
(公務公益侵占罪、業務侵占罪)
對於業務上所持有之物，犯前條第一項之罪者，處六月以上五年以下有期徒刑，得併
科三千元以下罰金。
電信法第五十六條
意圖為自己或第三人不法之利益，以有線、無線或其他電磁方式，盜接或盜用他人電
信設備通信者，處五年以下有期徒刑，得併科新台幣一百五十萬元以下罰金。
Ｉ
